【裁判字號】    97,抗,1040
【裁判日期】    970627
【裁判案由】    通知行使權利
【裁判全文】
臺灣高等法院民事裁定                  97年度抗字第1040號
抗  告  人  陽信商業銀行股份有限公司
法定代理人  乙○○
相  對  人  中國龍唱片事業有限公司
兼      上
法定代理人  丙○○
相  對  人  甲○○
抗告人因與相對人間通知行使權利事件，對於中華民國97年4月2
9日臺灣士林地方法院97年度聲字第541號所為裁定提起抗告，本
院裁定如下：
    主      文
抗告駁回。
抗告訴訟費用由抗告人負擔。
    理      由
一、原裁定以：抗告人之本案訴訟未獲全部勝訴確定，且抗告人
    迄未撤回假扣押執行，不屬於訴訟終結之情形。則抗告人聲
    請法院通知受擔保利益人於一定期間內行使權利並向法院為
    行使權利之證明，於法不合。乃裁定駁回抗告人之聲請。經
    核無不合。
二、抗告意旨略以：民事訴訟法並未規定須本案全部勝訴或全部
    敗訴，亦即在一部勝訴一部敗訴之情形亦屬為訴訟終結。原
    裁定認定抗告人未獲全部勝訴確定，即不屬訴訟終結，係限
    縮該條款解釋。若未獲全部勝訴確定不屬於訴訟終結，仍應
    撤回假扣押執行及撤銷假扣押裁定，對於假扣押債權人於本
    案勝訴部分須另再聲請強制執行，不僅債權人須再重複繳納
    執行費，亦將使假扣押債務人有趁隙脫產之機會。更何況在
    本案訴訟終結後，催告受擔保利益人行使權利之目的，即在
    使受擔保利益人於訴訟終結權利確定後對其所受損害有所主
    張，即使受擔保利益人未於期限內主張損害，其損害賠償請
    求權仍不消滅，法律上另有救濟途徑可主張等語。
三、按返還擔保金，依民事訴訟法第106條準用同法第104條第1
    項第3 款規定，訴訟終結後，法院依供擔保人之聲請，通知
    受擔保利益人於一定期間內行使權利並向法院為行使權利之
    證明而未證明者，法院始得裁定返還擔保金。次按因假扣押
    所供之擔保，係為擔保受擔保利益人因不當假扣押所受損害
    而設。倘執行法院已依假扣押裁定債權人之聲請實施假扣押
    執行，債權人並已就假扣押所保全之請求提起本案訴訟，則
    在該本案訴訟終結前，受擔保利益人是否受有損害，尚未確
    定，在假扣押裁定撤銷及假扣押執行撤回前，受擔保利益人
    仍有可能繼續發生損害，其損害額亦尚未能確定，自不能強
    令受擔保利益人行使其權利。故在假扣押債權人已聲請假扣
    押執行，並已提起本案訴訟之情形下，債權人依民事訴訟法
    第106條準用第104條第1項第3款規定，聲請裁定返還提存物
    時，必待本案訴訟已終結，並已撤銷假扣押裁定及撤回假扣
    押執行，始得謂與該條款所定之「訴訟終結」相當。最高法
    院96年台抗字第753號、95年台抗字第318號裁判要旨參照。
四、經查，抗告人前以臺灣士林地方法院假扣押裁定就相對人之
    財產於新台幣1,695,555 元之範圍內為假扣押，嗣抗告人就
    假扣押保全之請求提起本案訴訟，相對人應連帶給付抗告人
    1,659,555元及自民國95年2月28日起至清償日止，按年息4.
    5%計算之利息，有原法院95年度裁全字第1955號裁定、民事
    起訴聲請狀、原法院內湖簡易庭96年度湖簡字第1966號確定
    判決在卷可按。兩造間本案訴訟固已判決確定，惟抗告人尚
    未撤銷假扣押裁定及撤回假扣押執行，揆諸前開說明，不得
    謂屬於民事訴訟法第104 條第1項第3款所定之訴訟終結。是
    以，抗告人依據民事訴訟法第104 條第1項第3款規定，聲請
    原法院定一定期間催告相對人行使權利，於法未合。抗告意
    旨稱本案一部勝訴一部敗訴亦屬於訴訟終結之情形云云，惟
    就抗告人敗訴部分，受擔保利益人仍有可能繼續發生損害，
    其損害額亦尚未能確定，自不能強令受擔保利益人行使權利
    。抗告意旨指摘原裁定不當，求予廢棄，為無理由，應予駁
    回。
五、據上論結，本件抗告為無理由，爰裁定如主文。
中    華    民    國    97    年    6     月    27    日
                    民事第二庭
                        審判長法  官  吳謙仁
                              法  官  蘇瑞華
                              法  官  李瓊蔭
正本係照原本作成。
本裁定除以適用法規顯有錯誤為理由，並經本院許可外，不得再
抗告。如提起再抗告，應於收受後10日內委任律師為訴訟代理人
向本院提出再抗告狀。並繳納再抗告費新台幣１千元。
中    華    民    國    97    年    6     月    27    日
                              書記官  王才生


司法院資訊處製作；財團法人民間司法改革基金會備份。
